---
title: "Hierarchical Cluestering 27-11"
author: "Adrià Casanova"
date: "2023-11-27"
output: pdf_document
editor_options: 
  chunk_output_type: console
---
```{r}
# Clear plots
if(!is.null(dev.list())) dev.off()

# Clean workspace
rm(list=ls())
```


```{r}
dd <- read.csv("2.Bank_India_preprocessed_data.csv", sep=",",
               stringsAsFactors=TRUE)
dd$id <- NULL
class(dd)
attach(dd)

dcon <- data.frame(n_child, income, credit, loan, price, age, job_duration, 
                   n_enquiries)
dim(dcon)
```


# HIERARCHICAL CLUSTERING
```{r}
d  <- dist(dcon[1:50,])
h1 <- hclust(d,method="ward.D")  # NOTICE THE COST
plot(h1)

d  <- dist(dcon)
h1 <- hclust(d,method="ward")  # NOTICE THE COST
plot(h1)
```

BUT WE ONLY NEED WHERE THERE ARE THE LEAPS OF THE HEIGHT

WHERE ARE THER THE LEAPS? WHERE WILL YOU CUT THE DENDREOGRAM?, HOW MANY CLASSES WILL YOU OBTAIN?
```{r}
nc = 3

c1 <- cutree(h1,nc)

c1[1:20]

nc = 5

c5 <- cutree(h1,nc)

c5[1:20]


table(c1)
table(c5)
table(c1,c5)


cdg <- aggregate(as.data.frame(dcon),list(c1),mean)
cdg

plot(cdg[,1], cdg[,7])
```

LETS SEE THE PARTITION VISUALLY

```{r}
plot(Edad,Estalvi,col=c1,main="Clustering of credit data in 3 classes")
legend("topright",c("class1","class2","class3"),pch=1,col=c(1:3))

plot(RatiFin,Estalvi)
plot(RatiFin,Estalvi,col=c1,main="Clustering of credit data in 3 classes")
legend("topright",c("class1","class2","class3"),pch=1,col=c(1:3), cex=0.6)

plot(Antiguedad.Trabajo,Estalvi,col=c1,main="Clustering of credit data in 3 classes")
legend("topright",c("class1","class2","class3"),pch=1,col=c(1:3), cex=0.6)
plot(Patrimonio, Ingresos,col=c1,main="Clustering of credit data in 3 classes")
legend("topright",c("class1","class2","class3"),pch=1,col=c(1:3), cex=0.6)
plot(Patrimonio, Antiguedad.Trabajo,col=c1,main="Clustering of credit data in 3 classes")
legend("topright",c("class1","class2","class3"),pch=1,col=c(1:3), cex=0.6)

pairs(dcon[,1:7], col=c1)
```

plot(FI[,1],FI[,2],col=c1,main="Clustering of credit data in 3 classes")
legend("topleft",c("c1","c2","c3"),pch=1,col=c(1:3))

LETS SEE THE QUALITY OF THE HIERARCHICAL PARTITION

```{r}

Bss <- sum(rowSums(cdg^2)*as.numeric(table(c1)))

Ib4 <- 100*Bss/Tss
Ib4
```

move to Gower mixed distance to deal 
simoultaneously with numerical and qualitative data

```{r}
library(cluster)

#dissimilarity matrix

actives<-c(1:19) # We have already removed the id variables
# gower distance
dissimMatrix <- daisy(dd[,actives], metric = "gower", stand=TRUE)

distMatrix<-dissimMatrix^2

# ward method
set.seed(123)
h1 <- hclust(distMatrix,method="ward.D")  # NOTICE THE COST
```


versions noves "ward.D" i abans de plot: par(mar=rep(2,4)) si se quejara de los margenes del plot

```{r}
plot(h1)

c2 <- cutree(h1,4)
```

```{r}
dd <- read.csv("2.Bank_India_preprocessed_data.csv", sep=",",
               stringsAsFactors=TRUE)
dd$id <- NULL
class(dd)
attach(dd)

dcon <- data.frame(n_child, income, credit, loan, price, age, job_duration, 
                   n_enquiries)
dim(dcon)

#Dictamen    <- as.factor(Dictamen)
#levels(Dictamen) <- c(NA, "positiu","negatiu")


#Calcula els valor test de la variable Xnum per totes les modalitats del factor P
ValorTestXnum <- function(Xnum,P){
  #freq dis of fac
  nk <- as.vector(table(P)); 
  n <- sum(nk); 
  #mitjanes x grups
  xk <- tapply(Xnum,P,mean);
  #valors test
  txk <- (xk-mean(Xnum))/(sd(Xnum)*sqrt((n-nk)/(n*nk))); 
  #p-values
  pxk <- pt(txk,n-1,lower.tail=F);
  for(c in 1:length(levels(as.factor(P)))){if (pxk[c]>0.5){pxk[c]<-1-pxk[c]}}
  return (pxk)
}




ValorTestXquali <- function(P,Xquali){
  taula <- table(P,Xquali);
  n <- sum(taula); 
  pk <- apply(taula,1,sum)/n;
  pj <- apply(taula,2,sum)/n;
  pf <- taula/(n*pk);
  pjm <- matrix(data=pj,nrow=dim(pf)[1],ncol=dim(pf)[2], byrow=TRUE);      
  dpf <- pf - pjm; 
  dvt <- sqrt(((1-pk)/(n*pk))%*%t(pj*(1-pj))); 
  #i hi ha divisions iguals a 0 dona NA i no funciona
  zkj <- dpf
  zkj[dpf!=0]<-dpf[dpf!=0]/dvt[dpf!=0]; 
  pzkj <- pnorm(zkj,lower.tail=F);
  for(c in 1:length(levels(as.factor(P)))){for (s in 1:length(levels(Xquali))){if (pzkj[c,s]> 0.5){pzkj[c,s]<-1- pzkj[c,s]}}}
  return (list(rowpf=pf,vtest=zkj,pval=pzkj))
}


#source("file")
#dades contain the dataset
dades<-dd
#dades<-dd[filtro,]
#dades<-df
K<-dim(dades)[2]
#par(ask=TRUE)


#P must contain the class variable
#P<-dd[,3]
P<-c2 #P CONTAINS THE NUMBER OF CUTS WE DO ON THE TREE
#P<-dd[,18]
nameP<-"classe"
#P<-df[,33]

nc<-length(levels(factor(P)))
nc
pvalk <- matrix(data=0,nrow=nc,ncol=K, dimnames=list(levels(P),names(dades)))
nameP<-"Class"
n<-dim(dades)[1]

```

```{r}
for(k in 1:4){
  if (is.numeric(dades[,k])){ 
      print(paste("Anàlisi per classes de la Variable:", names(dades)[k]))

      boxplot(dades[,k]~P, main=paste("Boxplot of", names(dades)[k], "vs", nameP ), horizontal=TRUE)
      
      barplot(tapply(dades[[k]], P, mean),main=paste("Means of", names(dades)[k], "by", nameP ))
      abline(h=mean(dades[[k]]))
      legend(0,mean(dades[[k]]),"global mean",bty="n")
      print("Estadístics per groups:")
      for(s in levels(as.factor(P))) {print(summary(dades[P==s,k]))}
      o<-oneway.test(dades[,k]~P)
      print(paste("p-valueANOVA:", o$p.value))
      kw<-kruskal.test(dades[,k]~P)
      print(paste("p-value Kruskal-Wallis:", kw$p.value))
      pvalk[,k]<-ValorTestXnum(dades[,k], P)
      print("p-values ValorsTest: ")
      print(pvalk[,k])      
      }else{
        if(class(dd[,k])=="Date"){
          print(summary(dd[,k]))
          print(sd(dd[,k]))
          #decide breaks: weeks, months, quarters...
          hist(dd[,k],breaks="weeks")
        }else{
          #qualitatives
      print(paste("Variable", names(dades)[k]))
      table<-table(P, dades[,k])
   #   print("Cross-table")
   #   print(table)
      rowperc<-prop.table(table,1)

   colperc<-prop.table(table,2)
   #  print("Distribucions condicionades a files")
   # print(rowperc)
   
   #ojo porque si la variable es true o false la identifica amb el tipus Logical i
   #aquest no te levels, por tanto, coertion preventiva
   
   dades[,k]<-as.factor(dades[,k])
   
   
   marg <- table(as.factor(P))/n
   print(append("Categories=",levels(as.factor(dades[,k]))))

   #from next plots, select one of them according to your practical case
   plot(marg,type="l",ylim=c(0,1),main=paste("Prop. of pos & neg by",names(dades)[k]))
   paleta<-rainbow(length(levels(dades[,k])))
   for(c in 1:length(levels(dades[,k]))){lines(colperc[,c],col=paleta[c]) }

   #with legend
   plot(marg,type="l",ylim=c(0,1),main=paste("Prop. of pos & neg by",names(dades)[k]))
   paleta<-rainbow(length(levels(dades[,k])))
   for(c in 1:length(levels(dades[,k]))){lines(colperc[,c],col=paleta[c]) }
   legend("topright", levels(dades[,k]), col=paleta, lty=2, cex=0.6)
   
   #condicionades a classes
   print(append("Categories=",levels(dades[,k])))
   plot(marg,type="n",ylim=c(0,1),main=paste("Prop. of pos & neg by",names(dades)[k]))
   paleta<-rainbow(length(levels(dades[,k])))
   for(c in 1:length(levels(dades[,k]))){lines(rowperc[,c],col=paleta[c]) }
   
   #with legend
   plot(marg,type="n",ylim=c(0,1),main=paste("Prop. of pos & neg by",names(dades)[k]))
   paleta<-rainbow(length(levels(dades[,k])))
   for(c in 1:length(levels(dades[,k]))){lines(rowperc[,c],col=paleta[c]) }
   legend("topright", levels(dades[,k]), col=paleta, lty=2, cex=0.6)
   
   #amb variable en eix d'abcisses
   marg <-table(dades[,k])/n
      print(append("Categories=",levels(dades[,k])))
      plot(marg,type="l",ylim=c(0,1),main=paste("Prop. of pos & neg by",names(dades)[k]), las=3)
    #x<-plot(marg,type="l",ylim=c(0,1),main=paste("Prop. of pos & neg by",names(dades)[k]), xaxt="n")
   #text(x=x+.25, y=-1, adj=1, levels(CountryName), xpd=TRUE, srt=25, cex=0.7)
   paleta<-rainbow(length(levels(as.factor(P))))
      for(c in 1:length(levels(as.factor(P)))){lines(rowperc[c,],col=paleta[c]) }

      #with legend
      plot(marg,type="l",ylim=c(0,1),main=paste("Prop. of pos & neg by",names(dades)[k]), las=3)
      for(c in 1:length(levels(as.factor(P)))){lines(rowperc[c,],col=paleta[c])}
      legend("topright", levels(as.factor(P)), col=paleta, lty=2, cex=0.6)
   
   #condicionades a columna 
   plot(marg,type="n",ylim=c(0,1),main=paste("Prop. of pos & neg by",names(dades)[k]), las=3)
   paleta<-rainbow(length(levels(as.factor(P))))
   for(c in 1:length(levels(as.factor(P)))){lines(colperc[c,],col=paleta[c]) }
   
   #with legend
   plot(marg,type="n",ylim=c(0,1),main=paste("Prop. of pos & neg by",names(dades)[k]), las=3)
   for(c in 1:length(levels(as.factor(P)))){lines(colperc[c,],col=paleta[c])}
   legend("topright", levels(as.factor(P)), col=paleta, lty=2, cex=0.6)
   
      table<-table(dades[,k],P)
      print("Cross Table:")
      print(table)
      print("Distribucions condicionades a columnes:")
      print(colperc)

      #diagrames de barres apilades                                         
      
      paleta<-rainbow(length(levels(dades[,k])))
      barplot(table(dades[,k], as.factor(P)), beside=FALSE,col=paleta )

      barplot(table(dades[,k], as.factor(P)), beside=FALSE,col=paleta )
      legend("topright",levels(as.factor(dades[,k])),pch=1,cex=0.5, col=paleta)
      
   #diagrames de barres adosades
      barplot(table(dades[,k], as.factor(P)), beside=TRUE,col=paleta )

      barplot(table(dades[,k], as.factor(P)), beside=TRUE,col=paleta)
      legend("topright",levels(as.factor(dades[,k])),pch=1,cex=0.5, col=paleta)
   
      print("Test Chi quadrat: ")
      print(chisq.test(dades[,k], as.factor(P)))
   
      print("valorsTest:")
      print( ValorTestXquali(P,dades[,k]))
   #calcular els pvalues de les quali
   }
      }
}#endfor

#descriptors de les classes més significatius. Afegir info qualits
for (c in 1:length(levels(as.factor(P)))) {
  if(!is.na(levels(as.factor(P))[c])){
    print(paste("P.values per class:",levels(as.factor(P))[c]));
    print(sort(pvalk[c,]), digits=3) 
  }
}

#afegir la informacio de les modalitats de les qualitatives a la llista de pvalues i fer ordenacio global

#saving the dataframe in an external file
#write.table(dd, file = "credscoClean.csv", sep = ";", na = "NA", dec = ".", row.names = FALSE, col.names = TRUE)

```

